【裁判字號】    89,婚,71
【裁判日期】    891013
【裁判案由】    請求離婚
【裁判全文】
臺灣苗栗地方法院民事判決                            八十九年度婚字第七一號
    原      告    丙○○
    訴訟代理人    江錫麒律師
    複  代理人    乙○○      .
    被      告    甲○○      .
右當事人間請求離婚事件，本院判決如左：
    主    文
准原告與被告離婚。
訴訟費用由被告負擔。
    事    實
甲、原告方面：
  一、聲明：如主文所示。
  二、陳述：兩造於民國七十九年十月二十二日結婚，惟婚後被告經常因細故毆打原
      告，致原告不得不逃離而多次至娘家尋求庇護，最後一次係於八十三年七月七
      日，兩造達成分居之協議，被告並同意原告將戶籍遷回娘家，而一同前往苗栗
      縣竹南戶政事務所辦理登記，兩造一別迄今已有五年餘，被告從未加以聞問，
      亦未要求原告返家同居，原告曾於八十五年間以存證信函通知被告出面處理，
      被告亦相應不理，足見夫妻情分已盡，徒留形式而已，是兩造間實有重大事由
      難以維持婚姻，為此依民法第一千零五十二條第二項之規定訴請離婚。
  三、證據：提出戶籍謄本、存證信函各一件，並聲請訊問證人謝進春、張琇惠、黃
      捷發。
乙、被告方面：
  一、聲明：原告之訴駁回。
  二、陳述：兩造於八十二年間分居，已六、七年未在一起，當時與被告吵架，後來
      原告有回來數次，但不告知被告其工作地點，被告數年來到處換工作，即為了
      尋找原告，但原告都不回應，被告仍希望原告履行同居。
    理    由
一、本件原告起訴主張：兩造於七十九年十月二十二日結婚，惟婚後被告經常因細故
    毆打原告，致原告不得不逃離而多次至娘家尋求庇護，最後於八十三年七月七日
    ，兩造達成分居之協議，被告並同意原告將戶籍遷回娘家，而一同前往苗栗縣竹
    南戶政事務所辦理登記，兩造一別迄今已有五年餘，被告從未加以聞問，亦未要
    求原告返家同居，足見夫妻情分已盡，徒留形式而已，是兩造間實有重大事由難
    以維持婚姻，為此依民法第一千零五十二條第二項之規定訴請離婚。被告則以：
    兩造自八十二年間因吵架而分居，後來原告有回來數次，但不告知被告其工作地
    點，被告數年來到處換工作，即為了尋找原告，惟原告都不回應，被告仍希望原
    告履行同居等語資為抗辯。
二、原告主張兩造於七十九年十月二十二日結婚，自八十三年七月起即分居，將戶籍
    遷回原告父母家中之事實，業據其提出戶籍謄本為證，復經證人即原告之父謝進
    春及張琇惠到庭證述屬實，且為被告所不爭，並自承當初係因兩造吵架而分居等
    語，自堪信原告之主張為真實。
三、按有民法第一千零五十二條第一項以外之重大事由，難以維持婚姻者，夫妻之一
    方得請求離婚，民法第一千零五十二條第二項定有明文。又是否有難以維持婚姻
    之重大事由，判斷標準為婚姻是否已生破綻而無回復之希望。本件兩造於八十三
    年間即因細故發生爭執而分居等情，已如前述。惟夫妻應以互愛互信為基礎，以
    共同生活，協力經營圓滿之婚姻為目的，然兩造自七十九年間結婚迄今已歷十年
    ，惟自八十三年間起至今將近七年之時間，兩造夫妻處於分居狀態，分居期間，
    雙方未曾同居共營生活，其等思想、感情及生活習慣已生歧異，不復往日，此客
    觀情勢足使兩造之誠摯信賴基礎動搖，婚姻關係破綻已生；又被告雖陳稱希望維
    持婚姻等語，然被告於兩造分居期間頻換工作，行蹤不定，亦未曾至原告娘家尋
    找原告，以圖解決兩造婚姻之危機，且參酌證人即被告之父黃捷發到庭證述：被
    告自七十一年當兵回來後，即未住在家裡，兩造何時結婚，我不知道，也沒有看
    過原告。這幾年被告住哪裡沒有告訴我，被告很少回來等語，是被告就其與原告
    之結婚大事，未告知家人，對於離家後之住處及行蹤均未向家人及原告交代，足
    徵其對於婚姻與家庭之觀念淡薄，對於兩造婚姻之維繫亦未見其有何積極負責之
    態度，因而導致兩造婚姻滋生破綻，故被告實應就兩造長久分居之狀態負責，又
    原告於本院審理時，仍抱持堅決離婚之意，顯見兩造已無復合之望。
四、從而，原告本於民法第一千零五十二條第二項之規定訴請離婚，核屬有據，應予
    准許。
五、據上論結，本件原告之訴為有理由，依民事訴訟法第七十八條，判決如主文。
中      華      民      國    八十九    年      十      月    十三      日
                                  臺灣苗栗地方法院民事庭
~B法      官  曾明玉
右為正本係照本作成。
如對本判決上訴，須於判決送達後二十日內向本院提出上訴狀。
~B法院書記官  陳貴瑋
中      華      民      國    八十九    年      十      月    十三      日


司法院資訊處製作；財團法人民間司法改革基金會備份。
